臺灣高等法院高雄分院刑事判決　　　　　　　　　 九十三年度交上易字第九五號
　　上　訴　人　台灣高雄地方法院檢察署檢察官
　　被　　　告　甲○○
右上訴人因被告過失致死案件，不服臺灣高雄地方法院九十三年度交易字第九七號中
華民國九十三年十月五日第一審判決（起訴案號：臺灣高雄地方法院檢察署九十三年
度偵字第四九四二號），提起上訴，本院判決如左：
      主      文
上訴駁回。
      事實及理由
一、本案經本院審理結果，認原審判決之認事用法及量刑，均無不當，應予維持，並
    引用原審判決書記載之事實、證據及理由。
二、檢察官上訴意旨雖又指稱：本件死亡車禍之發生，係因被告甲○○無照駕駛，且
    酒後血液中所含酒精濃度為每公升一．四五毫克，遠超過道路交通安全規則第一
    百十四條第二款所定不得駕車之標準值０．二五毫克，且被告肇事後，迄未與死
    者家屬達成民事賠償之和解。於原審又辯稱：本件車禍之發生，因被害人鄭富財
    於伊騎機車搭載行駛途中睡著，伊以一手扶住被害人，一手騎車，始失控撞擊電
    線桿云云。而原審認被告犯後坦承犯行，態度良好，似有矛盾之處。被告漠視
    飲用酒類已達不能安全駕駛狀態，不得駕駛動力交通工具之政府交通政策，以致
    釀成本件悲劇，導致被害人之家庭破裂。被告具有雙重加重刑度之事由，原審就
    被告酒後駕車之公共危險罪及過失致死罪，分別判處有期徒刑三月，有期徒刑十
    月，合併定執行刑有期徒刑一年，量刑過輕，應分別判處有期徒刑四月及及有期
    徒刑一年二月，合併執行一年四月等情。
三、惟查：
  (一)被告於警詢之初，原供稱機車係被害人鄭富財所駕駛，惟同次警詢隨即改稱「我
    很後悔，很對對不起他，該機車從頭至尾是我騎的，當時鄭富財泥醉，我右手騎
    車，左手扶著他，未注意前方，因而撞上路旁電線桿」等語（警卷第二頁）。嗣
    於檢察官偵訊及原審審理中，均為相同之陳述（相驗卷第十頁反面、原審卷第六
    五頁），是可認被告犯罪後坦承犯行，態度良好。至被告迄未與被害人家屬成立
    民事和解，依被告所稱：因無照駕駛，並無汽車強制意外責任險，伊作工維生，
    被害人家屬要求賠償一百多萬元（新台幣、下同），伊負擔不起，伊欲分期賠償
    ，每月交付一萬元，被害人家屬不同意等情觀之，被告係限於本身經濟能力，未
    能一次付清賠償，並非拒不賠償被害人家屬，故不能執此謂被告犯罪後之態度可
    議。
  (二)被告無照駕駛，又酒醉駕車致被害人死亡，原審判決理由已明依道路交通管理
    處罰條例第八十六條第一項規定加重其刑，並審酌被告迄未與被害人家屬成立和
    解，賠償損害，及被告犯罪後坦承犯行，態度尚稱良好等一切情狀，分別量處有
    期徒刑三月及有期徒刑十月，應執行有期徒刑一年，量刑尚無輕縱之嫌。
四、檢察官上訴意旨執前詞指摘原判決不當，為無理由，應予駁回。
據上論斷，應依刑事訴訟法第三百六十八條、第三百七十三條，判決如主文。
本案經檢察官方娜蓉到庭執行職務。
中    華    民    國     九十三     年      十二      月       十四     日
                              臺灣高等法院高雄分院刑事第八庭
                                  審判長法官  洪慶鐘
                                        法官  趙文淵
                                        法官  李淑惠
右正本證明與原本無異。
不得上訴。
                                      書記官  彭筱瑗
中    華    民    國     九十三     年      十二      月      十五      日
                                                                   Ａ
臺灣高雄地方法院刑事判決                          九十三年度交易字第九七號
    公  訴  人  臺灣高雄地方法院檢察署檢察官
    被      告  甲○○  男  三十五歲（民國○○○年○○月○○○日生）
                        住高雄市旗津區○○○路九四０巷十二號
                        身分證統一編號：Ｇ一二七三四六五號
右列被告因過失致死等案件，經檢察官提起公訴（九十一年度偵字第二三六八九號）
，本院依簡式判決程序判決如左：
    主  文
甲○○服用酒類，不能安全駕駛動力交通工具而駕駛，處有期徒刑參月；又因過失致
人於死，處有期徒刑拾月。應執行有期徒刑壹年。
    理  由
一、甲○○未考領有重型機車駕駛執照，明知服用酒類達於不能安全駕駛動力交通工
    具之程度或酒後其吐氣所含酒精成分超過每公升０˙二五毫克以上時，即不得駕
    車行駛，而此又非其所不能注意，詎於民國九十三年一月二十五日晚間十一時許
    （起訴書誤繕為同年月二十六日凌晨零時許），在高雄市旗津區○○○路某卡拉
    ＯＫ店，與友人共飲高梁酒後，已達於反應較慢、感覺減低、思考改變、個性行
    為改變、步態不穩、噁心嘔吐、精神混惑不清晰、說話不清、感覺喪失，視力模
    糊，達到不能安全駕駛動力交通工具之狀態後，仍於翌日（一月二十六日）凌晨
    零時許，駕駛其所有車牌號碼ＸＺＷ─九○八號重型機車違規搭載未配戴安全帽
    之鄭富財，沿高雄市旗津區○○○路由南往北方向行駛，於同日凌晨零時三十分
    許，行經中洲三路二五二號前時，因酒醉致無法操控機車，造成機車失控衝撞路
    旁之臺灣電力公司旗津二號電桿，致使人車雙雙倒地，甲○○因此受有左眼外傷
    視神經病變，鄭富財受有左顳部擦挫傷四˙五Ｘ四公分、右頂骨部皮下血腫七Ｘ
    五公分併數處擦挫傷、右眼眶鬱血現象、右眶外側擦挫傷及顱內出血等傷害，鄭
    富財經送醫急救，仍於同年月二十七日清晨五時二十二分許，因顱內出血不治死
    亡。甲○○於肇事後，因酒醉意識不清，經救護人員送往高雄市立旗津醫院救治
    後，經醫護人員抽血檢測發現其血液中所含酒精濃度高達二九○ｍｇ／ｄｌ（換
    算呼氣所含酒精濃度為每公升一˙四五毫克），始悉上情。
二、案經高雄市政府警察局鼓山分局報請臺灣高雄地方法院檢察署檢察官偵查起訴。
    理  由
一、本件被告所犯為死刑、無刑徒刑或最輕本刑為三年以上有期徒刑以外之罪，其於
    準備程序中就被訴事實為有罪之陳述，經法官告知簡式審判程序之旨，並聽取公
    訴人之意見後，依刑事訴訟法第二百七十三條之一第一項規定，裁定由受命法官
    獨任進行簡式審判程序，合先敘明。
二、右揭事實，迭據被告甲○○於偵查、本院準備程序及審理中坦承不諱（見相驗卷
    第十頁、偵查卷第六頁及本院卷第一六、六五頁），且查：
  (一)刑法第一百八十五條之三規定所謂「不能安全駕駛」，乃抽象危險犯，並不以發
    生具體危險為必要，對於呼氣酒精濃度已達每公升○．五五毫克（○．五五ＭＧ
    ＼Ｌ）以上，肇事率為一般正常人之十倍，認為已達不能安全駕車之標準，此業
    經法務部八十八年五月十八日以法八八檢字第○○一六六九號函告週知。又飲酒
    後，如呼氣酒精濃度達到每公升○．五毫克時，反應較慢，感覺減低，將影響駕
    駛；達到每公升○．七五毫克時，思考與個性行為均會改變；達到每公升一．○
    毫克時，步態不穩，噁心嘔吐，精神混惑不清晰；達到每公升一．五毫克時，說
    話不清楚，感覺喪失，視力模糊；達到每公升二．○毫克時，體溫與血糖均降低
    ，肌肉控制差，甚至會導致癲癇發作；達到每公升三．五毫克時，則已經神智不
    清，反射減低，甚至呼吸抑制，業據行政院國軍退除役官兵輔導委員會臺北榮民
    總醫院以八十八年八月五日（八八）北總內字第二六八六八號函示明確。被告於
    肇事後，因酒醉意識不清送醫急救，經醫護人員抽血檢測發現其血液中所含酒精
    濃度高達二九○ｍｇ／ｄｌ（換算呼氣所含酒精濃度為每公升一˙四五毫克），
    此有高雄市立旗津醫院生化檢驗報告單、刑法第一百八十五條之三案件測試觀察
    紀錄表各一紙在卷可稽（見警卷第九、十二頁），揆諸前揭說明，被告於騎乘機
    車上路時，應已處於不能安全駕駛之狀態無訛。
  (二)依卷附車禍現場照片及道路交通故事調查報告表所示：本件車禍係發生在高雄市
    旗津區○○○路二五二號前。被告係沿中洲三路慢車道由南向北方向行駛，車禍
    發生後，被告所騎乘之重型機車已牽移到路旁，機車車頭凹損，臺灣電力公司旗
    津二號電桿上有撞擊痕跡，且在北向慢車道處遺留有血跡，足徵肇事前被告確係
    沿著中洲三路由南向北行駛，於行近中洲三路二五二號前，因衝撞路旁電桿而人
    車倒地肇事無訛。
  (三)參以如前所述，被告送醫急救經採集其血液檢驗，其血液中所含酒精濃度已達高
    達二九○ｍｇ／ｄｌ（換算呼氣所含酒精濃度為每公升一˙四五毫克），而依行
    政院國軍退除役官兵輔導委員會臺北榮民總醫院函敘情形，被告當時之心神狀態
    應已處於反應較慢、感覺減低、思考改變、個性行為改變、步態不穩、精神混惑
    不清晰、說話不清楚，感覺喪失，視力模糊，達到不能安全駕駛動力交通工具之
    狀態等情觀之，本件車禍應係被告酒後在不能安全騎乘機車之狀下，因無法安全
    操控機車，失控衝撞路燈所造成無訛。
  (四)按汽車（依道路交通安全規則第二條第一款、第三條第六款規定，機車係屬道路
    交通管理處罰條例及該條例第九十二條授權制定之道路交通安全規則所規定之「
    汽車」之一種）駕駛人，酒後吐氣所含酒精成分超過每公升０˙二五毫克以上者
    不得駕車，道路交通安全規則第一百十四條第二款分別定有明文。被告雖未考領
    有重型車駕駛執照，然其對上開規定理應知之甚詳，且為其應注意之義務，而此
    又非其所不能注意之情事，詎於飲酒後吐氣所含酒精濃度已達每公升一˙四五毫
    克之酒醉狀態下，猶違規駕車附載被害人鄭富財騎乘機車上路行駛，終因酒醉以
    致無法完全操控機車，造成機車操控失當而與被害人鄭富財連同機車滑倒在地，
    被告之駕駛行為有過失，應堪認定。
  (五)被告雖辯稱本件車禍發生前，被害人鄭富財與其一同飲酒後，於酒醉情形搭乘其
    所駕駛之機車返家，因被害人鄭富財於途中睡著，其以一手扶住鄭富財，一手騎
    車，才會失控撞擊電線桿云云。然經本院依職權向阮綜合醫院函查結果，被害人
    鄭富財於送醫急救時，並未抽血檢測其血液中所含酒精濃度，此有該院九十三年
    九月六日阮醫教字第九三四○七號函在卷可憑（見本院卷第五八頁），復且被告
    亦未提出任何佐證以實其說，是其空言辯稱為扶住酒醉之被害人才會操縱失控云
    云，要難採信。惟被害人鄭富財明知被告於飲酒後騎乘機車，對機車機車之操控
    安全會有重大影響，乃竟違規搭乘且疏未配戴安全帽，以致使被告因酒醉無法安
    全操控機車而衝撞電桿致生本件車禍，是被害人鄭富財就本件車禍之發生亦有過
    失，惟此仍不得解免被告過失罪責。
  (六)被害人鄭富財確係因本件交通事故受有如事實欄所載傷害不治死亡之事實，亦經
    臺灣高雄地方法院檢察署檢察官督同法醫師相驗明確，製有驗斷書、相驗屍體證
    明書、相驗屍體照片、勘驗筆錄附卷可憑，被害人之死亡既係因被告之疏失所造
    成，則被告未盡其前開注意義務，與被害人之死亡，顯有相當因果關係。被告過
    失致人於死犯行，亦堪以認定。
三、核被告甲○○服用酒類致不能安全駕駛動力交通工具而駕駛部分，係犯刑法第一
    百八十五條之三服用酒類致不能安全駕駛動力交通工具而駕駛罪；因過失致人於
    死部分，犯刑法第二百七十六條第一項之過失致人於死罪。又被告為汽車駕駛人
    ，無駕駛執照、酒醉駕車因而致人於死亡，依法應負刑事責任，就其所犯過失致
    人於死罪部分，應依道路交通管理處罰條例第八十六條第一項之規定加重其刑。
    再被告所犯上開二罪，犯意各別，罪名不同，應分論併罰之。審酌被告於飲酒後
    酒精濃度高達每公升一˙五四毫克，已達不能安全駕駛之情況下，猶貿然無照駕
    駛重型機車附載被害人鄭富財行駛而肇事，造成被害人鄭富財之家庭破裂，所造
    成之損害甚鉅，且迄今仍未賠償被害人家屬所受損害，實不宜寬待，惟念其犯後
    坦承犯行，犯後態度尚稱良好，及被害人鄭富財就本件車禍損害亦有過失等一切
    情狀，分別量處如主文所示之刑，並定其應執行刑，以玆儆懲。
據上論斷，應依刑事訴訟法第二百九十九條第一項前段、第二百七十三條之一第一項
，道路交通管理處罰條例第八十六條第一項、刑法第一百八十五條之三、第二百七十
六條第一項、第五十一條第五款，罰金罰鍰提高標準條例第一條前段，判決如主文。
本案經檢察官陳正達到庭執行職務。
中      華      民      國    九十三    年      十      月      五      日
                                  臺灣高雄地方法院交通法庭
                                      法  官    廖純卿
右正本證明與原本無異。
如不服本判決，應於判決送達後十日內，向本院提出上訴狀。
                                      書記官    劉企萍
中      華      民      國    九十三    年      十      月      五      日
附錄法條：
刑法第一百八十五條之三
服用毒品、麻醉藥品、酒類或其他相類之物，不能安全駕駛動力交通工具
而駕駛者，處一年以下有期徒刑、拘役或三萬元以下罰金。
刑法第二百七十六條
 (過失致死罪)
因過失致人於死者，處二年以下有期徒刑、拘役或二千元以下罰金。
從事業務之人，因業務上之過失犯前項之罪者，處五年以下有期徒刑或拘
役，得併科三千元以下罰金。
